【裁判字號】    99,消債更,38
【裁判日期】    990726
【裁判案由】    更生
【裁判全文】
臺灣桃園地方法院民事裁定            99年度消債更字第38號
聲  請  人
即  債務人  甲○○
上列聲請人因消費者債務清理事件聲請更生，本院裁定如下：
    主  文
債務人甲○○自中華民國九十九年八月九日上午九時起開始更生
程序。
命司法事務官進行本件更生程序。
    理  由
一、按法院開始更生程序之裁定，應載明其年、月、日、時，並
    即時發生效力；次按法院裁定開始更生或清算程序後，得命
    司法事務官，進行更生或清算程序，必要時，得選任律師、
    會計師或其他適當之自然人或法人一人為監督人或管理人，
    消費者債務清理條例第45條第1 項及第16條第1 項分別定有
    明文。
二、本件聲請意旨略以：聲請人因積欠債務不能清償，故於消費
    者債務清理條例施行前，曾於民國95年間依照中華民國銀行
    公會會員辦理消費金融案件無擔保債務協商機制與最大債權
    銀行安泰商業銀行協議成立清償方案，約定聲請人自95 年5
    月起，分120 期，利率0%，每月10日清償新臺幣（下同）16
    ,482 元 ，因聲請人薪資每月遭法院強制執行扣薪，且兩名
    子女年紀逐漸增長，每月須支出之扶養費用逐漸增加，聲請
    人於親友協助下雖按期繳付8 期，然終因無法繼續獲得親友
    資助，以致於95年12月毀諾，故聲請人無法繼續履行原協商
    條件，顯係因非可歸責於己之事由致履行有重大困難，且無
    擔保或無優先權之債務總額未逾1,200 萬元，復未經法院裁
    定開始清算程序或宣告破產，爰請求准予裁定開始更生等語
    。
三、經查：
  (一)聲請人所主張之前揭事實，業據其提出債權人清冊、戶籍謄
    本、前置協商繳款記錄、本院95年9 月4 日桃院木執95年執
    二字第28522 號執行命令、日常生活費用及交通費支出單據
    、財團法人金融聯合徵信中心信用報告、聲請人96、97年度
    綜合所得稅各類所得資料清單及及財產歸屬資料清單、聲請
    人子女趙怡、趙法茵97年度綜合所得稅各類所得資料清單及
    財產歸屬資料清單、勞工保險被保險人投保資料表、聲請人
    最近六個月薪資單及薪資轉帳存摺（98年10至99年3 月）、
    土地暨建物謄本、桃園縣平鎮市房地交易價格簡訊查詢結果
    表影本等資料為證。
  (二)聲請人目前無擔保債務總額為5,800,982 元，而聲請人雖有
    不動產及2 部汽車等資產，惟該汽車出廠年份分別為81年、
    82 年 ，依折舊計算已無甚價值，另該不動產坐落附近之房
    地交易價格約為260 萬元，而該不動產現尚有貸款1,924,00
    0 元尚未清償（即有擔保債務1,924,000 元），業據提出財
    團法人金融聯合徵信中心信用報告、財政部臺灣省北區國稅
    局財產歸屬資料清單及桃園縣平鎮市房地交易價格簡訊查詢
    結果表為憑（參見本院卷附件3 、附件7 及附件10），則就
    上開不動產部分，如將之處分，於清償抵押債權後，殘餘價
    值應屬不多，顯不足清償聲請人所負無擔保債務，或謂聲請
    人如處分該不動產後，即可減免貸款本息之支出而增加償債
    能力。
  (三)依聲請人96、97年度綜合所得稅各類所得資料清單顯示，聲
    請人96、97年之年所得分別為491,705 元、502,320 元（本
    院卷附件8 ），故聲請人96年度每月平均所得為40,975元（
    計算式：491,705 ÷12＝40,975，元以下四捨五入，以下均
    同）、97年度每月平均所得為41,860元（計算式：502,32 0
    ÷12=41,860 ）。另依聲請人所提出之薪資單顯示，聲請人
    目前之每月薪資約為36,693元【計算式：（36,370+36,370
    +36,370+37,015+37,015+37,015）÷6 個月＝36,693，見本
    院卷附件9 】。
  (四)聲請人所列其每月必要支出之數額（含扶養2 名未成年子女
    之扶養費）為21,594元，惟僅提出手機電話費繳費證明、交
    通費收據及子女註冊費收據等部分單據為憑（見本院卷附件
    22、附件23），尚難信為真實，應以內政部公佈之99年度台
    灣省每人每月最低生活必要支出金額9,829 元，並加計聲請
    人2 名未成年子女之必要扶養費用5,897 元（2 名子女分別
    於85年、86年出生，均未成年，渠等必要生活費用均以上開
    內政部所公佈之99年度台灣省每人每月最低生活必要支出金
    額9,829 元之60% 計算，且由與共負扶養義務之聲請人之配
    偶平均分擔。其計算式為：9,829 元×60 %×2 人÷2 扶養
    義務人＝5,897 元）之加總數額即15,726元計算，始屬合理
    。
  (五)綜上，聲請人目前仍遭債權人強制執行扣薪中（聲請人於95
    年間即已遭債權人聲請強制執行扣薪迄今，見本院卷附件9
    、附件17），每月實際得領取之薪資約為24,462元（36,693
    ×2/3 ＝24,462），扣除聲請人每月生活必要支出加計扶養
    費之支出數額15,726元後，僅賸餘8,736 元（24,462－15,7
    26＝8,736），顯不足支付原協商金額16,482元。
四、綜上所述，本件聲請人確有不能清償債務之情事，此外，又
    查無聲請人有消費者債務清理條例第6 條第3 項、第8 條或
    第46條各款所定駁回更生聲請之事由存在，則聲請人聲請更
    生，即屬有據，應予准許，爰裁定如主文。
中    華    民    國    99    年    7    月    26    日
                  民事第一庭  法  官  陳婉玉
上列正本證明與原本無異。
本件不得抗告。
中    華    民    國    99    年    7     月    26    日
                              書記官  利冠蔚

司法院資訊處製作；財團法人民間司法改革基金會備份。
